【裁判字號】    89,台非,107
【裁判日期】    890503
【裁判案由】    盜匪等罪
【裁判全文】
最高法院刑事判決                                八十九年度台非字第一○七號
    上訴人  最高法院檢察署檢察總長
    被  告  乙○○
            甲○○
右上訴人因被告等盜匪等罪案件，對於台灣彰化地方法院中華民國八十八年五月二十
五日第一審確定判決（八十八年度訴字第二五一號，起訴案號：台灣彰化地方法院檢
察署八十八年度偵字第三一二九號），認為一部違法，提起非常上訴，本院判決如左
：
    主  文
上訴駁回。
    理  由
非常上訴理由稱：「按判決不適用法則或適用不當者，為違背法令，刑事訴訟法第三
百七十八條定有明文。又按動產一經竊取，移入自己支配之下，竊盜之行為即已完成
，即應認為竊盜既遂，縱令其後將竊得之物遺棄逃逸，或因被人撞見不能攜走，均不
影響於本罪之成立（最高法院十七年上字第五○九號判例參照）。懲治盜匪條例第五
條第一項第一款以強暴等方法取財物罪，與竊盜罪之目的物，均為他人之動產，所區
別者唯一在一為秘行竊取，一為以強暴等方法取得而已。其既遂未遂標準，亦應以強
盜之動產，已否移入自己支配為斷。本件原判決於事實欄既認定『被告乙○○於八十
八年三月七日凌晨三時三十分許，手持槍、彈，進入美谷便利商店內，即將槍口指向
店員陳世杰胸前，喝令交出財物，陳世杰驚嚇之下，見係手槍乃不敢抗拒，而將櫃檯
內之二盒硬幣（共計五千元）放入乙○○所準備之背包內，乙○○因嫌不足，乃再以
槍口指向陳世杰喝令於三十秒內交出，同時步向櫃檯內欲自取財物，陳世杰立於一旁
，即趁乙○○未注意時，伸手搶奪其手槍並大喊搶劫，店內客人乘勢以椅子攻擊乙○
○，扭打之際，手槍為陳世杰奪下，乙○○並為眾人所壓制，甲○○在店外見狀，即
衝入店內，推開眾人，將乙○○救出』。則被告乙○○以槍口指向店員陳世杰胸前，
喝令交出財物，陳世杰驚嚇之下，將櫃檯內之二盒五千元硬幣放入乙○○所準備之背
包內時，乙○○已將該五千元置於自己支配之下，其強盜行為業已既遂。其嗣後雖被
攻擊而未能攜走該五千元硬幣，依上開說明，仍屬盜匪罪之既遂。乃原判決竟依未遂
之規定論處被告乙○○及共同被告甲○○二人之罪刑，自有判決不適用法則之違法。
案經確定，爰依刑事訴訟法第四百四十一條、第四百四十三條提起非常上訴，以資糾
正。」
本院按非常上訴審應以原判決所確定之事實為基礎，以判斷其適用法令有無違誤。又
懲治盜匪條例第五條第一項第一款盜匪罪之既遂與否，是以已否得他人之物為斷。本
件關於被告乙○○、甲○○盜匪部分，原判決事實欄係認定「（乙○○、甲○○）二
人乃基於意圖為自己不法所有之犯意聯絡，決意由乙○○持槍進入店內強盜財物，甲
○○在門外發動機車把風及接應，到達『美谷便利商店』後，乙○○頭戴黑色全罩式
安全帽、臉矇白色毛巾、手持前揭槍、彈，進入商店內即將槍口指向店員陳世杰胸前
，喝令交出財物，陳世杰驚嚇之下，見係手槍乃不敢抗拒，而將櫃檯內之二盒硬幣（
共計新台幣五千元）放入乙○○所準備之背包內，乙○○因嫌不足而『尚未將該五千
元取得』時，乃再以槍口指向陳世杰喝令於三十秒內交出紙鈔，同時步向櫃檯內欲自
取財物，陳世杰立於一旁，即趁乙○○未注意時，伸手搶奪其手槍並大喊搶劫，店內
客人乘勢以椅子攻擊乙○○，扭打之際，手槍為陳世杰奪下，乙○○並為眾人所壓制
，甲○○在店外見狀，即衝入店內（脖子圍黑黃圍巾並未矇面），推開眾人，將乙○
○救出後，二人迅疾共騎機車逃逸而未得手」等情。判決理由並說明「雖已著手為強
盜行為之實施，惟未將搶得財物置於己力支配範圍」、「被告等雖已著手強盜行為之
實施，惟未生將財產置入己力支配之結果」。是依原判決認定之事實，被害人將二盒
硬幣放入被告乙○○所準備之背包內時，被告乙○○尚未將之置於己力支配之下，「
尚未取得」該二盒硬幣，則原判決以被告二人所犯盜匪罪尚屬未遂，依未遂犯規定論
處罪刑，於法即無不合。上訴意旨謂被害人將二盒硬幣放入被告乙○○所準備之背包
內時，被告乙○○已將該二盒硬幣置於自己支配之下，應屬盜匪罪之既遂等語，據以
指摘原判決有不適用法則之違法，尚有誤會。本件非常上訴，難認為有理由，應予駁
回。
據上論結，應依刑事訴訟法第四百四十六條，判決如主文。
中      華      民      國    八十九    年      五      月      三      日
                              最高法院刑事第九庭
                                  審判長法官  張  信  雄
                                        法官  賴  忠  星
                                        法官  張  清  埤
                                        法官  李  伯  道
                                        法官  蕭  仰  歸
      右正本證明與原本無異
                                              書  記  官
中      華      民      國    八十九    年      五      月      九      日


司法院資訊處製作；財團法人民間司法改革基金會備份。
